臺灣桃園地方法院民事判決
                                     109年度訴字第2204號
原      告  台灣寶赫曼企業股份有限公司

法定代理人  王文屏  

訴訟代理人  陳國雄律師
複代理人    曾憲忠律師
被      告  寶德安股份有限公司

法定代理人  林妍伶  

訴訟代理人  周金城律師
            陳曉雯律師
上列當事人間請求給付貨款事件，於民國111年1月18日辯論終結
，本院判決如下：
    主  文
一、被告應給付原告新臺幣34萬1,358元及自民國108年10月7日
    起至清償日止，按週年利率5％計算之利息。
二、原告其餘之訴駁回。　　
三、訴訟費用由被告負擔二分之一，餘由原告負擔。
四、本判決第一項得假執行；但如被告以新臺幣34萬1,358元為
    原告預供擔保，得免為假執行。
五、原告其餘假執行之聲請駁回。　　　　　　　　
    事  實
壹、程序部分：
　　按「訴狀送達後，原告不得將原訴變更或追加他訴，但擴張
    或縮減應受判決事項之聲明者，不在此限」，此為民事訴訟
    法第255條第1項第3款、第262條第1項、第2項定有明文。查
    原告起訴時聲明為：被告應給付原告新臺幣（下同）124萬2
    ,409元及自民國108年10月7日起至清償日止，按週年利率5％
    計算之利息。訴訟費用由被告負擔。後原告於110年8月3日
    當庭以言詞減縮訴之聲明第一項為121萬2929元（參本院卷
    第243頁言詞辯論筆錄），再於111年1月18日言詞辯論期日
    ，庭呈民事減縮訴之聲明狀，減縮訴之聲明第一項為被告應
    給付原告68萬4,647元及自108年10月7日起至清償日止，按
    週年利率5％計算之利息(參本院卷第347頁)，經核原告上開
    聲明之變更，係減縮應受判決事項之聲明，揆諸上開規定，
    應予准許。
貳、實體部分：
一、原告主張：
  ㈠緣原告與被告於106年7月1日簽訂經銷契約書(下稱：系爭契
    約書)，約定由原告提供商品「歐若美痘痘貼」予被告進行
    銷售，經銷期間自106年7月1日起至109年12月31日止，共計
    3年半。於經銷期間，原告依據被告每月進、退貨數量及貨
    品單價計算銷售金額，並開立發票及簽收文件向被告進行請
    款，而被告於對帳後應於發票開立月份起算120日內將銷售
    貨款匯款與原告。經查，被告自108年1月起至同年3月止，
    經原告核算被告實際出貨數量、單價並加計稅金後，總計為
    161萬9,926元，原告並為此開立10紙發票向被告請款。渠料
    ，於付款期限屆滿後，被告卻僅給付部分貨款37萬7,517元
    ，尚餘124萬2,409元未給付。又就上開貨款中，原告確已另
    行收受由永康生活事業股份有限公司所支付之2萬530元、松
    泰藥師連鎖藥局所支付之5,170元、康揚藥局所支付之3,780
    元，合計共2萬9,480元之款項，故扣除該部分款項後，被告
    尚應給付原告121萬2,929元（1,242,409元-29,480元=1,212
    ,929元）；至被告雖辯稱原告另有收受聖心藥局之3萬4,457
    元、康裕藥局之289元及向天貿易公司之6,612元等款項(合
    計共4萬1,358元)，而認應給付之貨款應扣除該部分，但原
    告並未收到該部分款項，被告就此應另舉證證明之。嗣原告
    即委託律師於108年10月2日發函通知被告於文到翌日3日內
    給付貨款，惟被告於108年10月3日收文後未遵期給付，至今
    仍積欠原告上開貨款，故爰依買賣契約及民法第367條之規
    定請求被告給付上開買賣價金。
　㈡被告雖另陳稱其受讓訴外人杏一醫療用品股份有限公司(下稱
    杏一公司)對原告得主張之債權，總計117萬1,571元部分。
    然經原告對帳審核後發現，原告尚可向杏一公司主張給付未
    退回商品計價34萬3,289元、106年度杏一店長大會贊助費用
    30萬元、106年度廣告超支費用52萬8,282元。但關於上開廣
    告超支費用52萬8,282元部分，因原告已在與訴外人杏一公
    司之另案不當得利訴訟（原審案號為本院109年度重訴字第3
    96號案，二審案件尚未終結，下稱另案一審、二審或統稱另
    案)中為該部分請求，故於本案中暫不主張此部分。是扣除
    上開未退回商品34萬3,289元及店長大會贊助費用30萬元後
    ，被告實際自杏一公司受讓之債權僅餘52萬8,282元可為主
    張抵銷。是經被告該部分抵銷後，被告尚應給付原告68萬4,
    647元（121萬2,929元-52萬8,282元=68萬4,647元）。
　㈢再所謂未退回商品部分(細目詳如判決附表所示），係指小瓶
    裝之商品，當時是為配合促銷，買大送小，係屬贈品，故原
    告開立給杏一公司之發票金額始會就分記載為0元，但因原
    告與杏一公司於106年6月30日結束經銷關係後，杏一公司僅
    將未售出之大瓶裝商品退回原告，卻未將併予贈送之小瓶裝
    商品退回，但該等商品也是原告付費向原廠所購置，並由被
    告的物流公司直接配送至杏一公司之經銷據點，故原告自可
    向杏一公司請求該小瓶裝商品未予退回之費用。
　㈣另因杏一公司前向原告法定代理人王文屏購買3個德國品牌之
    台灣區獨家總代理，並由原告成立100％全資子公司即被告公
    司，雙方並約定將品牌移轉至被告公司，並以被告公司之股
    份作為交易標的，嗣杏一公司並於106年6月30日買下被告公
    司，自行銷售其所代理之商品，但杏一公司卻仍就其於106
    年所舉行之店長大會，要求原告贊助30萬元，顯不合理，且
    因原告已與杏一公司結束經銷關係，無法再由杏一公司就此
    部分開立發票，始改由被告公司於107年5月30日開立30萬元
    「菁英大會贊助費」之發票，該部分溢付之款項，原告自得
    向杏一公司請求扣抵；且若因開立發票者為被告公司，與杏
    一公司無關，然依兩造之系爭契約中，並無約定原告須負擔
    此等費用，是被告就此部分取得原告交付之30萬元亦無法律
    上之依據，原告亦得依民法第179條之規定，請求被告返還
    ，並於本案中主張與被告受讓之債權加以抵銷等語。
　㈢並聲明：如上開變更後訴之聲明所載。
二、被告答辯：
　㈠依系爭契約第5條，原告向被告請款時，須經被告對帳確認無
    誤，然被告於108年8月間核對原告請款金額及項目時，發現
    其中有6筆藥局匯款錯誤之金額，業已通知原告，原告並已
    對其中三筆款項即永康生活事業股份有限公司所支付之2萬5
    30元、松泰藥師連鎖藥局所支付之5,170元、康揚藥局所支
    付之3,780元，合計共2萬9,480元之款項表示無異議，簽立
    藥局帳款切結書，同意將三筆款項自被告帳款中扣除。然尚
    有聖心藥局之3萬4,457元、康裕藥局之289元及向天貿易公
    司之6,612元，合計共4萬1,358元部分，亦已經該等藥局、
    公司給付原告，但原告卻未自得請求之貨款中加以扣除，亦
    未歸還被告上開款項，被告自得主張應自原告請求之帳款中
    扣除。
  ㈡另原告與訴外人杏一公司間曾簽立供銷合約、回饋合約等，
    經訴外人杏一公司依約結算106年間之費用，原告尚應給付
    杏一公司因退貨、處理費、廣告費、活動贊助費等費用，共
    計132萬2,932元，原告曾於107年6月14日發函通知杏一公司
    承認應給付該等款項，但事後卻僅給付其中之15萬1,361元
    ，尚餘117萬1,571元未給付，而此筆債權業經訴外人杏一公
    司於108年11月27日讓與被告。總計被告得向原告請求之金
    額為121萬2,929元（41,358元+1,171,571元=1,212,929元）
    ，故被告主張就上開債權金額，與原告請求之貨款得為抵銷
    ，原告即無任可款項可再為請求。
　㈢至原告雖主張其應給付杏一公司之款項中，應扣除未退回商
    品34萬3,289元及106年店長大會30萬元，然原告主張杏一公
    司未退回之商品部分，均為0元商品，原告並以0元出貨予杏
    一公司及開立發票，則該部分商品即合意以0元計價，自不
    得再於日後翻異前詞主張可再請求34萬3,289元，況關於如
    判決附表所示之資料，為原告所自行製作，被告無從查證，
    亦無法認是否與已退回商品有關，原告該部分主張自無理由
    。又關於106年店長大會30萬元部分，係由被告開立發票向
    原告請款，原告卻主張可向杏一公司請求，並自被告受讓之
    債權中加以扣除，實無所據。
　㈣並聲明：原告之訴駁回。訴訟費用由原告負擔。如受不利判
    決，被告願供擔保請准免為假執行。
三、不爭執事項
  ㈠兩造於106年7月1日簽立系爭契約書，約定由原告提供商品予
    被告銷售，期間自106年7月1日至109年12月31日止，為期3
    年6個月，並約定付款方式為：「甲方（即原告）每月依據
    實際進退貨金額開立憑證，並檢附完整簽收文據向乙方（即
    被告）請款，乙方經核對帳無誤後，於發票月份起算120日
    匯款予甲方，若遇假日則順延至次一工作日。」，此有系爭
    契約書在卷可稽(參本院卷第23至27頁)，且為兩造所不爭執
    ，堪認為真實
  ㈡被告自108年1月起至同年3月止，多次向原告訂貨，貨款總計
    為161萬9,926元。於期限屆滿後，被告已給付37萬7,515元
    ，剩餘124萬2,409元未為給付。後原告於108年10月2日委請
    律師以108瑞國律字第1001號律師函，催告被告於文到3日內
    盡快給付上開貨款，被告已於108年10月3日收受該催告函部
    分，有原告所提出之出貨單、統一發票、應收帳款明細表及
    律師函與回執等資料附本院卷第29至51頁可參，且為兩造所
    不爭執，應屬真實。
  ㈢原告主張上開貨款之清償期，以最後一張發票開立日期即108
    年3月15日起，加計120日為清償期，即108年7月13日屆滿，
    又利息起算係以上開律師函催告期滿隔日起算，即自108年1
    0月7日起算，為被告所不爭執（參本院卷第242頁），應認
    真實。
  ㈣被告陳稱於核對上開貨款之金額及項目後，其中有藥局匯款
    錯誤之情形，分別為永康生活事業股份有限公司2萬530元、
    松泰藥師連鎖藥局5,170元、康揚藥局3,780元，合計2萬9,4
    80元之款項，並經原告簽立藥局帳款切結書，允諾由被告的
    應收帳款中扣除，並提出切結書附本院卷第83頁可參。為原
    告所不爭執，並已於本案請求之貨款金額中扣除，應屬真實
    。
　㈤原告與訴外人杏一公司前於杏一公司於96年1月1日共同簽立
    供銷合約書，該契約並已於106年6月30日終止在案，杏一公
    司於108年11月27日，將其主張對原告之債權132萬2,932元
    讓與被告，並以律師函通知原告，經原告於108年11月28日
    收受在案，此有律師函及回證在卷可稽(參本院卷第91至101
    頁)，且為兩造所不爭執，可認為真實。又原告於107年11月
    30日已匯款15萬1,361元至訴外人杏一公司，尚餘117萬1,57
    1元，為兩造所不爭執，應屬可信。
　㈥原告前對杏一公司提起另案一審訴訟，主張杏一公司受有633
    萬9,220元之不當得利，故訴請杏一公司加以給付，後經本
    院於110年4月6日判決杏一公司應給付原告632萬9,220元，
    嗣經杏一公司提起上訴，並由臺灣高等法院以另案二審案件
    審理中，有該另案一審判決書附本院卷第157頁至第166頁可
    參。
　㈦就被告上開受讓之債權，有關106年度廣告超支費52萬8,282
    元部分，已由原告於另案二審訴訟中，向訴外人杏一公司為
    請求，故原告於本院審理中主張該部分款項是否有據部分，
    留待另案二審訴訟中為爭執，並減縮原告得請求之貨款金額
    為68萬4,547元(參本院卷第347、348頁)。
四、原告主張被告應給付原告尚積欠之貨款68萬4,647元，惟被
    告辯稱其對原告亦有債權得請求抵銷，並以前詞置辯，是本
    案之爭點為：㈠原告是否確有收到向天公司（即中山藥方藥
    局）、康裕藥局、聖心藥局所分別給付之匯款，被告是否可
    主張該部分款項應自原告貨款中加以扣除？㈡訴外人杏一公
    司對於原告是否確有上開債權可為請求，被告是否可據以主
    張該等債權已經讓與並得於本案中與原告請求加以抵銷？㈢
    告之請求是否有理由？原告可向被告請求之金額？茲分述如
    下：
　㈠原告是否確有收到向天公司（即中山藥方藥局）、康裕藥局
    、聖心藥局所分別給付之匯款，被告是否可主張該部分款項
    應自原告貨款中加以扣除？
　⒈參以被告所提出如被證一之附件（原告公司人員寄給被告副
    總經理張承杰之電子郵件，附本院卷第81頁），其上關於「
    寶德安未給明細」欄部分，包括永康生活事業股份有限公司
    2萬530元、松泰藥師連鎖藥局5,170元、康揚藥局3,780元，
    合計2萬9,480元部分，均於「寶赫曼處理」欄處記載「退貨
    帳款，由寶赫曼直接匯款」，此部分亦為原告所不爭執確有
    收受，並出具相關藥局帳款切結書，故同意自應收貨款中加
    以扣除，已如上開不爭執事項所示；然關於向天貿易有限公
    司6,612元、康裕藥局289元、聖心藥局3萬4,457元，合計共
    4萬1,358元部分，原告則否認有收受該等款項，被告對此雖
    提出聖心藥局及康裕藥局所出具之客戶已付貨款聲明書（附
    本院卷第85頁至第87頁），然此等藥局是否有確有給付該等
    款項，本應提出對應之匯款單、轉帳資料或經原告人員簽收
    確認之單據，上開聲明書至多屬該等藥局之單方陳述，並不
    足證明其等確有支付款項予原告，是被告該部分所辯即無可
    採，本院無法認原告確有收受4萬1,358元，並得自原告請求
    之款項中加以扣抵。
　㈡訴外人杏一公司對於原告是否確有上開債權可為請求，被告
    是否可據以主張該等債權已經讓與並得於本案中與原告請求
    加以抵銷？
　⒈原告雖不否認杏一公司曾於107年6月14日、107年11月1日提
    供原告對帳明細，表示原告應給付132萬2,932元，當時原告
    對此款項確未立即提出異議，此並有被告提出之被證四電子
    郵件附本院卷第95頁至第96頁可參，然原告就此部分乃主張
    該等郵件料僅為原告與杏一公司間之往來郵件，並非正式結
    算文件，此部分亦經另案一審判決認無法認為107年6月14日
    為正式結算書面。故被告並不得因原告暫未向杏一公司表示
    異議，即認原告已自承有該等債權存在等語。經查，原告雖
    於該等郵件中（參本院院卷第96頁）表示原告應給付杏一公
    司之款項金額為132萬2,929元（應為132萬2,932元之誤載）
    ，然自該等郵件往來之內容觀之，可知為兩造對帳之過程，
    故如暫未發現應自上開款項中扣除、爭執部分，而暫時承認
    杏一公司報帳之款項，應許其日後可再舉證證明有可得扣除
    部分，故被告以此等文件抗辯原告不得再爭執已承認給付杏
    一公司該部分款項，即不足採，合先敘明。
　⒉未退回商品34萬3,289元部分：
　　經查，關於原告主張有出貨如判決附表所示之小瓶裝贈品予
    杏一公司部分，核與原告所提出如原證十三之出貨單及原證
    十四明細表內容大致相符（參本院卷第273頁至第295頁），
    當時任職杏一公司財務管理處之證人陳玟瀞雖到庭證稱：「
    未退回商品34萬3,289元是：我們也不清楚原告如何計算出
    該數字，因為我們是在106年6月是最後一筆往來款，當時我
    們就所有的帳上退貨核對清楚，也沒有只退了主商品，沒有
    退附贈小商品的情形」（參本院卷309頁）、「杏一公司有
    自己的物流，百及良品倉庫（原證十四所載倉庫名稱）是被
    告合作的物流公司」（參本院卷第311頁)、「有，所謂0元
    商品，是因為告提供的是美妝產品，會有效期較短的產品，
    業務會跟原告談是否要有買一送一等等的活動，所以會有商
    品是0元，部分是有價格，退貨時不論商品是0元商品，還是
    有價值商品，我們都會加以計算，我們是以數量來處理退貨
    問題」(參本院卷第312頁)、「原證十三出貨單上所載客戶
    之聯絡電話及統一編號確為杏一公司物流部分及杏一公司之
    編號」（參本院卷第313頁）、「原證十四上所載高雄大同
    院內、高雄岡山店、北榮院內店、博愛住院店，杏一公司確
    實有在這些地方有設分店」等語(參本院卷第314頁)，是由
    此足認原告應確實有就如判決附表所示之0元商品加以出貨
    ，並由被告公司之物流部門運送至杏一公司所設之各處分店
    內。且若該等0元贈品之主商品有退貨之形，依上開證人所
    述，確應就該0元贈品部分併為處理。惟僅依上開資料，本
    院僅能得知原告確有出貨該等0元商品予被告，但原告並未
    舉證說明該等0元商品之主商品是否均有退貨之情形及該等0
    元商品實際價格之證明，此部分亦已經被告於審理中加以抗
    辯（參本院卷第315頁），是原告該部分主張並無理由，自
    無從就此主張可於被告所受讓之杏一債權中加以扣抵。
　⒊106年度店長大會30萬元部分：
　①經查，原告主張該部分原告已給付給訴外人杏一公司，並提
    出被告於107年5月30日所開立給原告之30萬元發票（原證十
    二，參本院卷第233頁）及杏一公司傳給原告之電子郵件所
    附之附件二內容(原證十，參本院卷第215頁）為證。被告雖
    辯稱原告既稱此為原告與杏一公司間之給付，但發票卻由被
    告開立給原告，兩者間顯有矛盾塑。然查，被告亦不否認杏
    一公司與原告間之契約早於106年6月30日即已結束，故原告
    自此與杏一公司即已無直接契約往來關係，而被告公司復經
    原告出售予杏一公司，證人陳玟瀞亦到庭證稱杏一公司確為
    被告公司之母公司(參本院第306頁)，是杏一公司若就此部
    分指示由被告開立發票給原告公司，洵有可能，亦利於入帳
    。況參以兩造間所簽立之契約關於柒、行銷配合條件中(參
    本院卷第25頁），並無此等應由原告配合負擔所謂「店長大
    會」費用之條款，其餘契約條款亦無該等約定。而被告對此
    雖自承此等發票確為其所開立，但卻未說明為何開立此等發
    票，亦未否認有收受該等款項，故應可認原告所稱此等發票
    係杏一公司指示被告所開立，開立之目的係杏一公司欲向原
    告收得發票上所載「菁英大會贊助費」30萬元一節確屬可信
    。
　②再參以證人陳玟瀞到庭證稱：「關於原證十之附件二內容，
    確為杏一公司延續原證十附件一電子郵件之數字加註記內容
    所製作」（參本院卷第314頁），而其上抬頭乃記載「杏一
    集團106年可申請行銷費計算」，並於內文中列出「杏一店
    長大會付寶德安」30萬元，但未於該部分為任何加註條款等
    情，可與上開發票之開立人為被告，該附件二為杏一公司就
    可向原告申請行銷費計算部分所為之列表，及原告所稱杏一
    公司有向原告請領該店長大會費用等情相互呼應，可信為真
    實。而證人陳玟瀞亦證稱106年間確有召開店長大會，且如
    有進行店長大會時間都是在年度的7、8月間。是以，應可認
    106年度之店長大會應係於106年7月、8月間所召開，然當時
    原告已與杏一公司結束契約關係，則杏一公司當無從再依與
    原告簽立之契約，請求原告給付106年度之廣告費用。惟杏
    一公司卻仍於107年間指示由被告開立發票向原告請領取得
    該筆106年店長大會之相關費用30萬元，顯無理由，故原告
    自得請求杏一公司返還該筆款項，並得以之與被告所受讓之
    債權加以扣抵。
　㈢原告之請求是否有理由？原告可向被告請求之金額？
　　綜合上述，可知原告依系爭契約本得向被告請求遲未給付之
    貨款124萬2,409元，然於上開貨款中，原告確已另行收受由
    永康生活事業股份有限公司所支付之2萬530元、松泰藥師連
    鎖藥局所支付之5,170元、康揚藥局所支付之3,780元，合計
    共2萬9,480元之款項，故扣除該部分款項後，被告尚餘121
    萬2,929元（1,242,409元-29,480元=1,212,929元）之貨款
    未給付原告。再被告確實受讓杏一公司所讓與對於原告之債
    權132萬2,932元部分，但此部分須扣除原告已支付杏一公司
    之15萬1,361元；且因杏一公司有向原告溢收106年店長大會
    之贊助款30萬元，則杏一公司可向原告主張並讓與被告且已
    屆清償期之款項僅餘87萬1,571元（1,322,932元-151,361元
    -30萬元）。是以，經被告以此部分款項抵銷後，原告可請
    求款項僅剩34萬1,358元。
五、綜上所述，原告基於系爭契約請求被告給付34萬1,358元及
    自108年10月7日起至清償日止，按週年利率百分之5計算之
    利息，確屬有據，應予准許。逾此部分之請求，即屬無據，
    應予駁回。再本判決所命被告給付原告之金額未逾50萬元，
    依民事訴訟法第389條第1項第5款規定，應依職權宣告假執
    行。此部分原告雖陳明願供擔保請求宣告假執行，惟僅係促
    請本院為上開宣告假執行職權之發動，毋庸另為准駁之諭知
    。又本院併依民事訴訟法第392條第2項規定，依聲請及依職
    權宣告被告為各原告預供擔保後得免為各項之假執行。再原
    告其餘之訴既經駁回，該部分假執行之聲請即失所附麗，應
    併予駁回。
六、本件事證已臻明確，兩造其餘主張及攻擊防禦方法，核與本
    判決結果不生影響，爰不逐一論述，併此敘明。
七、據上論結，本件原告之訴為有一部有理由、一部無理由，依
    民事訴訟法第79條，判決如主文。

中　　華　　民　　國　　111 　年　　3 　　月　　14　　日

                  民事第三庭  法　官　林靜梅
　　　　　　　　　
以上正本係照原本作成
如對本判決上訴，須於判決送達後 20 日內向本院提出上訴狀。
如委任律師提起上訴者，應一併繳納上訴審裁判費。
中　　華　　民　　國　　111 　年　　3 　　月　　14　　日
                              書記官　鄧文琦